臺灣板橋地方法院刑事判決　　　　　 95年度交簡上字第127號
上　訴　人　臺灣板橋地方法院檢察署檢察官
被　　　告　乙○○
上列上訴人即被告因過失傷害案件，不服本院中華民國95年6 月
30日95年度交簡字第719 號第一審判決（聲請簡易判決處刑案號
：95年度偵字第8896號、第12560 號），提起上訴，本院管轄之
第二審合議庭判決如下：
    主      文
上訴駁回。
乙○○緩刑貳年。
    事      實
一、乙○○於民國95年1 月1 日0 時55分許，駕駛車號CZ－9216
    號自小客車，沿臺北縣中和市○○路往景平路方向行駛，行
    經該路段與南山路交叉口時欲左轉時，原應注意車輛行至交
    叉路口時，轉彎車應暫停讓直行車先行，以避免發生撞擊之
    危險，又左轉彎時應顯示方向燈並不得搶先左轉，而依當時
    情形，並無不能注意之情事，竟疏於注意直行車之行駛狀況
    及未顯示左轉燈號即貿然左轉，撞擊對向由甲○○所駕駛車
    牌M35 －261 號機車車頭，致甲○○受有左膝臏骨粉碎性骨
    折、左下肢多處挫傷等傷害。又乙○○於肇事後未被有偵查
    權之公務員或機關發覺其為犯嫌前，留在事故現場向到場處
    理之警員自承其為肇事人，進而接受裁判。
二、案經甲○○訴由臺北縣政府警察局中和分局報請臺灣板橋地
    方法院檢察署檢察官偵查後聲請以簡易判決處刑。
    理      由
一、上揭事實，業據被告乙○○於警詢、偵查及本院審理時坦白
    承認，核與告訴人甲○○於警詢、偵查中之指訴情節相符，
    並有臺北市立聯合醫院中興院區診斷證明書、道路交通事故
    現場圖、道路交通事故調查報告表(一)、(二)各1 紙、及現場照
    片10幀在卷足資佐證。按行車左轉彎時，應先顯示車輛前後
    之左邊方向燈光，或由駕駛人表示左臂平伸，手掌向下之手
    勢；又汽車行駛至交岔路口，其左轉彎時，應距交岔路口三
    十公尺前顯示方向燈或手勢，行至交岔路口中心處左轉，並
    不得占用來車道搶先左轉；轉彎車應讓直行車先行，此為道
    路交通安全規則第91條第2 款、（95年6 月30日修正前）第
    102 條第1 項第4 款、第6 款分別定有明文。查被告肇事當
    時天候晴、夜間有照明、視距良好、該處為乾燥、無缺陷、
    無障礙物之柏油路面，此據前開道路交通事故調查報告表記
    載明確，並無不能注意之情事，被告竟於左轉彎時疏未注意
    上開規定，致肇生本件車禍，其有過失甚為顯然。是被告之
    過失行為與告訴人之受傷結果間，確有相當因果關係無疑。
    綜上調查，本件事證明確，被告犯行堪予認定。
二、核被告所為，係犯刑法第284 條第1 項前段之過失傷害罪。
    而被告行為後，刑法第33條第5 款之規定，業於94年2 月2
    日修正公布，並於95年7 月1 日施行，是行為時被告所犯過
    失傷害罪之法定最高度罰金刑為銀元500元（即新臺幣1,500
    元）；而刑法修正後罰金刑之規定，依刑法施行法第1 條之
    1 第2 項前段規定，就刑法第284 條第1 項前段過失傷害罪
    最高度罰金刑銀元500 元提高3 倍，成為新臺幣1, 500 元
    ，因此，就該罪最高度罰金刑部分，刑法修正前後並無不同
    。惟刑法第284 條第1 項前段過失傷害罪之最低度罰金刑，
    依修正前刑法第33條第5 款規定罰金刑為銀元1 元以上（即
    新臺幣3 元），而修正後刑法第33條第5 款則規定為新臺幣
    1,000 元以上，因此，比較新、舊刑法第33條第5 款之規定
    ，以修正前刑法第33條第5 款之規定較有利於行為人。又被
    告於肇事後，於其所犯罪未被發覺之前即向前來處理之警員
    自承為肇事人並接受裁判乙節，有被告於警詢中之供述及道
    路交通事故肇事人自首情形紀錄表1 份在卷可稽（參見臺灣
    板橋地方法院檢察署95年度偵字第8896號偵查卷第3 至6 頁
    、第20頁），依修正後刑法第62條將原規定之「必減」修正
    為「得減」，雖性質上屬刑法裁量之事項，惟既影響行為人
    之刑罰法律效果，應屬法律變更之範疇，而有刑法第2 條第
    1 項之適用，經比較新舊法，以舊法規定「必減」對行為人
    較為有利，故應適用舊法第62條前段規定減輕其刑。爰審酌
    被告之過失程度、致被害人受傷之情形、智識程度及犯罪後
    之態度等一切情狀，量處如主文所示之刑。再修正前刑法第
    41條第1 項前段規定：「犯最重本刑為5 年以下有期徒刑之
    刑之罪，而受6 個月以下有期徒刑或拘役之宣告，因身體、
    教育、職業、家庭之關係或其他正當理由，執行顯有困難者
    ，得以1 元以上3 元以下折算1 日，易科罰金」。而刑法修
    正施行前之易科罰金折算標準，修正前罰金罰鍰提高標準條
    例第2 條前段規定（95年5 月17日修正刪除，95年7 月1 日
    施行），就其原定數額提高為100 倍折算1 日，則刑法修正
    施行前易科罰金折算標準，應以銀元300 元（即新臺幣900
    元）折算1 日；而修正後刑法第41條第1 項前段規定：「犯
    最重本刑為5 年以下有期徒刑以下之罪，而受6 個月以下有
    期徒刑或拘役之宣告者，得以新臺幣1,000 元、2, 000元或
    3,000 元折算1 日，易科罰金」。綜合比較新舊法易科罰金
    之折算標準，以修正前之規定，較有利於被告，應依刑法第
    2 條第1 項前段之規定適用有利於行為人之修正前刑法第41
    條第1 項前段規定，諭知易科罰金之折算標準。
三、原審以被告犯行明確，認其所為係犯刑法第284 條第1 項前
    段之過失傷害罪，依刑事訴訟法第449 條第1 項、第3 項、
    第454 條第2 項，行為時刑法第284 條第1 項前段、第62條
    前段、第41條第1 項前段，罰金罰鍰提高標準條例第1 條前
    段、第2 條之規定，並審酌被告素行、肇事原因、過失程度
    、告訴人所受傷勢，及被告尚未與告訴人達成和解等一切情
    狀，量處拘役50日，如易科罰金，以（銀元）300 元折算1
    日，其認事用法，並無違誤，及量刑均屬妥適，應予維持。
    而檢察官上訴意旨乃循告訴人甲○○請求，認告訴人所受傷
    勢甚為嚴重，造成告訴人身心受創，且被告尚未與告訴人達
    成和解，犯後態度惡劣，原審量刑過輕，請將原判決撤銷，
    更為適當之判決等語，而提起上訴，為無理由，應予駁回。
    又被告行為後，依修正後刑法第2 條第1 項規定，以適用行
    為時法為原則，惟如裁判時法有利於行為人，則例外的適用
    裁判時法。而以往實務見解，認原判決未及比較適用新舊法
    時，上訴後，雖比較結果以舊法有利於行為人，而原判決別
    無其他撤銷事由，上訴審仍應以此為由撤銷改判。惟修正後
    之規定係以適用行為時法為原則，因此原判決雖未及比較適
    用，然上訴後，經比較新舊法，行為後之法律並非較有利於
    行為人，仍應適用行為時法，則原判決適用行為時法即無不
    當，此部分自不構成撤銷之事由，併此敘明。
四、末查，被告前未曾受有期徒刑以上刑之宣告，有臺灣高等法
    院被告前案紀錄表1 份在卷可按，且其因駕車一時疏忽，致
    罹刑典，犯後已坦承犯行而具有悔意，並已與告訴人達成和
    解，此有本院板橋簡易庭調解程序筆錄1 份在卷可憑，告訴
    人亦於95年11月16日本院準備程序中當庭表示願意原諒被告
    ，被告經此偵、審教訓，當知所警惕而無再犯之虞，本院因
    認原審判決所宣告之刑以暫不執行為適當，爰依修正後刑法
    第74第1 項第1 款規定（最高法院95年5 月23日95年度第8
    次刑庭會議決議第7 點參照），併予宣告緩刑2 年，以勵自
    新。
據上論斷，應依刑事訴訟法第455 條之1 第1 項、第3 項、第36
8 條，刑法第74條第1 項第1 款，判決如主文。
本案經檢察官鄧媛到庭執行職務。
中　　華　　民　　國　　96　　年　　1 　　月　　23　　日
                  交通法庭審判長法  官  徐蘭萍
                                法  官  林漢強
                                法  官  林淑婷
以上正本證明與原本無異。
不得上訴。
                                書記官  賴良杰
中　　華　　民　　國　　96　　年　　1 　　月　　23　　日
附錄法條
中華民國刑法第284條
因過失傷害人者，處六月以下有期徒刑、拘役或五百元以下罰金
，致重傷者，處一年以下有期徒刑、拘役或五百元以下罰金。
從事業務之人，因業務上之過失傷害人者，處一年以下有期徒刑
、拘役或一千元以下罰金，致重傷者，處三年以下有期徒刑、拘
役或二千元以下罰金。
